【裁判字號】    91,上易,3064
【裁判日期】    920124
【裁判案由】    賭博
【裁判全文】
臺灣高等法院刑事判決                          九十一年度上易字第三六四號
    上  訴  人  臺灣新竹地方法院檢察署檢察官
    被      告  丁○○  男三十.
    選任辯護人  詹惠芬律師
    被      告  己○○  男三十.
    被      告  辛○○  女二十.
    被      告  甲○○  女三十.
    被      告  乙○○  男二十.
    被      告  壬○○  女二十.
    被      告  癸○○  女二十.
    被      告  庚○○  女二十.
    被      告  子○○  男二十.
    右八人共同
    選任辯護人  羅秉成律師
                魏順華律師
                詹惠芬律師
    被      告  戊○○  男三十.
右上訴人因被告賭博案件，不服臺灣新竹方地方法院九十年度易字第六一九號，中華
民國九十一年九月三十日第一審判決（起訴案號：臺灣新竹地方法院檢察署九十年度
偵字第三四八號）提起上訴，本院判決如左：
    主  文
上訴駁回。
    理  由
一、公訴意旨略以：被告丁○○基於常業賭博之犯意，在新竹市○○路○段二六九號
    一樓開設「丸山電子遊藝場」之公眾得出入場所，擺設電玩「柏青哥」小鋼珠機
    台共一百八十台，並僱用有犯意聯絡之被告己○○擔任現場負責人，及被告辛○○、甲○○、乙○○、壬○○、癸○○、庚○○、子○○等人在上址分別擔任櫃
    檯員及服務員，負責兌換代幣、寄存卡及清潔之工作，另自民國（下同）八十九
    年十月初透過有共同犯意聯絡之被告戊○○以日薪新台幣（下同）二千七百元之
    代價，僱用陳明宗（起訴書誤載為陳文宗，已歿）負責以現金與賭客兌換在店內
    所贏得之寄存卡，俾以躲避警方查緝而共同與不特定之人賭博財物，其賭法係由
    賭客以現金兌換代幣，將代幣投入機台押注，若中獎則機台自動掉出一倍至數倍
    之小鋼珠，待客人不玩時，即可由機台列印迴珠單，並持此單據上所載之鋼珠數
    目向櫃臺兌換寄存卡，嗣於八十九年十二月十五日凌晨零時十分許，陳明宗在新
    竹市○○路○段二四八巷十二號前，正與店內之賭客丙○○（另經臺灣新竹地方
    法院檢察官為不起訴處分）兌換現金時，當場為埋伏警員查獲並扣得寄存卡三十
    七張及欲兌換之賭資九千元，另隨即在「丸山電子遊藝場」扣得電動賭博機具「
    小鋼珠」一百八十台、點珠機台二台、玉貸機台一台及櫃臺賭資四萬六千元、寄
    存卡四百九十一張、營利事業登記證一張、會員卡三十八張、員工基本資料六十
    九張、代幣二萬八千二百五十枚、小鋼珠數量統計表一百六十二張、日報表三張
    、切結書五十八張、贈分卡三十五張、保險櫃一個、監視器鏡頭二十一個、監視
    器螢幕二十一台、錄影機五台、錄影帶五捲及員工名冊一張，因認被告丁○○、
    己○○、辛○○、甲○○、乙○○、壬○○、癸○○、庚○○、子○○、戊○○
    均涉犯刑法第二百六十七條之常業賭博罪嫌等語。
二、按犯罪事實應依證據認定之，無證據不得推定其犯罪事實，刑事訴訟法第一百五
    十四條定有明文。又認定犯罪事實所憑之證據，固不以直接證據為限，間接證據
    亦包括在內，然而無論直接或間接證據，其為訴訟上之證明，須於通常一般之人
    均不致有所懷疑，而得確信其為真實之程度者，始得據為有罪之認定，倘其證明
    尚未達到此一程度，而有合理之懷疑存在時，事實審法院在心證上無從為有罪之
    確信，自應為無罪之判決。又共同被告所為不利於己之供述，固得採為其他共同
    被告犯罪之證據，惟此項不利之供述，仍應調查其他必要之證據，以察其與事實
    是否相符，自難專憑此項供述，為其他共同被告犯罪事實之認定，最高法院七十
    六年臺上字第四九八六號、三十一年上字第二四二三號分別著有判例可資參照。
三、公訴人認被告丁○○、己○○、辛○○、甲○○、乙○○、壬○○、癸○○、庚○○、子○○、戊○○均涉犯刑法第二百六十七條之常業賭博罪嫌，係以共同被
    告陳明宗及賭客丙○○於警訊及檢察官複訊時之供述，及被告陳明宗與丁○○、
    戊○○二人為兄弟，就其所涉犯行既已坦承，自無再虛詞誣陷其二人之必要，參
    以上開電子遊藝場設有監視器及螢幕多達二十一台，若僅係供人娛樂之遊藝場，
    何需設置龐大數量之監控設備，另被告丁○○所擺設如事實欄之電動賭博機具多
    達一百八十台，並分別僱用被告己○○、辛○○、甲○○、乙○○、壬○○、癸○○、庚○○、子○○，在上址分別擔任現場經理、櫃臺及服務員，負責兌換代
    幣及寄存卡之工作，並領有月薪之事實為其主要論據。
四、訊據被告丁○○、己○○、辛○○、甲○○、乙○○、壬○○、癸○○、庚○○
    、子○○、戊○○均堅詞否認有何賭博犯行，被告丁○○辯稱：本件係被告陳明
    宗個人之行為，伊並未透過戊○○僱用陳明宗，陳明宗有賭博之嗜好，在外積欠
    債務，其係提供寄存卡予陳明宗至遊藝場玩樂，不希望陳明宗遊手好閒四處賭博
    ，其有告知店內員工不能以寄存卡兌換現金等語，被告己○○、辛○○、甲○○
    、乙○○、壬○○、癸○○、庚○○、子○○均辯稱：上班時老闆有交代不能讓
    客人用寄存卡兌換現金等情，被告戊○○則辯稱：伊係在果菜市場工作，並未在
    該電子遊藝場任職，亦未僱用被告陳明宗擔任兌換現金之工作等語，經查：
（一）被告陳明宗於八十九年十二月十五日凌晨零時五十分在警訊中供稱：他受雇於
      弟弟戊○○，自八十九年十月初開始上班，沒有月薪，日薪二千七百元，平時
      居住在戊○○所承租位於新竹市○○街一四六號之房屋內，八十九年十二月十
      五日晚間十一時五十五分許戊○○拿現金九千元給他，要他到「丸山電子遊藝
      場」對面「星光衛浴店」前，載一名賭客到新竹市○○路○段二四八巷十二號
      前兌換寄存卡回來，他旋即騎乘機車載賭客丙○○到新竹市○○路○段二四八
      巷十二號前停車，從丙○○手中拿回「丸山電子遊藝場」之寄存卡九張，他只
      知道戊○○與「丸山電子遊藝場」之關係很熟，但不知有何關係等語；然於同
      日凌晨二時五十五分許警訊中卻改稱，「丸山電子遊藝場」之負責人為兄長丁○○，於前次警訊中未據實陳述丁○○為負責人之原因係因他平日均向戊○○
      拿錢與客人接洽等情；於原審審理另復供稱，他是私底下跟客人換錢，並非「
      丸山電子遊藝場」之店員，原來在東森電視台工作，八十九年十月遭裁員回到
      新竹，因沒有工作才到「丸山電子遊藝場」店裡玩小鋼珠，都在店裡向丁○○
      拿寄存卡玩，私底下賣給客人，客人亦可將寄存卡再賣給他，每天都會跟丁○○拿五、六張寄存卡來賣，在警訊中係因身上還有一萬多元，警察要扣皮包裡
      的現金，在害怕之情形下才把責任推給被告戊○○等情。被告陳明宗於警訊中
      就被告戊○○與「丸山電子遊藝場」之關係，前後所述顯不相符，且上開供述
      均未提及受僱於被告丁○○，亦未能肯認被告丁○○與被告戊○○間對於以寄
      存卡兌換現金一事有何犯意之聯絡及行為之分擔，更未提及「丸山電子遊藝場
      」之現場工作人員曾參與其中，自無從作為不利於被告丁○○及己○○、辛○○、甲○○、乙○○、壬○○、癸○○、庚○○、子○○等人之認定，再參以
      被告丁○○與陳明宗為兄弟關係之事實，倘被告丁○○欲僱用被告陳明宗擔任
      以寄存卡兌換現金之工作，當可直接與陳明宗約定，實無另外藉由非在店內工
      作或股東之被告戊○○僱用陳明宗之必要。又本件被告己○○、辛○○、甲○○、乙○○、壬○○、癸○○、庚○○、子○○於原審審理中陳稱，被告戊○○並未在「丸山電子遊藝場」任職，也沒有在店裡看過戊○○，且經本院函查
      被告戊○○、陳明宗該年度所得稅申報資料，亦無受僱丸山電子遊藝場領薪之
      資料，有財政部財務資料中心檢附二人所得稅申報資料在卷可參（見本院卷第
      一０四至一一三頁），況如依陳明宗所稱，其日薪為二千七百元，則月薪有八
      萬餘元，與店內其餘員工薪水有數倍之差距，亦與常情有違，益證其所述之可
      議，是尚乏證據足資證明戊○○、陳明宗有任職於「丸山電子遊藝場」之情。
      況被告陳明宗於為警查獲時確經警於皮包內蒐得一萬二千一百元，於警訊中並
      強調皮包內一萬二千一百元是他自己的錢，而被告丁○○亦坦承無償提供寄存
      卡供被告陳明宗玩樂，準此，陳明宗在無須支出任何成本之情形下，即可取得
      具有財產上價值之寄存卡，自可藉由寄存卡之出賣及買受等交易以賺取利潤，
      則被告陳明宗於原審調查時供稱是因恐懼上開現金為警扣押，才將責任推由被
      告戊○○承擔，自己係私下買賣寄存卡一節，尚非全然無稽。因被告陳明宗不
      利於戊○○之供述前後既屬不一致，且有為取回自己為警查獲之金錢而推卸責
      任之前開動機存在，自難認被告陳明宗之上開供述與事實相符，是被告陳明宗
      前揭供述即不可採信之處。
（二）又賭客丙○○於八十九年十二月十五日偵訊中雖供承於八十九年十二月十四日
      晚上十一時五十五分許，持九張寄存卡跟被告陳明宗兌換現金九千元，「丸山
      電子遊藝場」內不認識的人要他到新竹市○○路○段二四八號前跟陳明宗兌換
      現金等情（見九十年偵字第三四八卷第一宗第三四頁），然因丙○○並無法確
      認要他到上址兌換現金者之身分，且丙○○於九十年四月二十四日偵訊中亦明
      確證稱，不能向「丸山電子遊藝場」換現金，是跟別人換的等語（見九十年偵
      字第三四八卷第二宗第三六頁），復其於本院調查時亦證稱：不能兌換現金，
      以前也沒有換過，陳明宗跟他換是第一次，換現金地點是在外面遊藝場附近等
      語，尚無從依其所述資以認定係被告丁○○、己○○、辛○○、甲○○、乙○○、壬○○、癸○○、庚○○、子○○、戊○○等人所為，是其上開供述亦不
      足以作為不利於前揭被告之認定。
（三）復查以，現場查獲之客人鄭文貴、邱明華、劉家勳、徐增雄、張添群、汪木參
      、葉武讚、江都鄰、吳文輝、羅元燦、蘇新發、黃麗娟、姜銘宏、萬盛宗、葉
      春木、邱有仙、駱文坤、陳國政、葉金泉、賴玉庭、楊武王、吳威夷、臧幼琨
      、郭永松、蔡銘仁、陳重富、戴賢鎮、張有財、羅曼娜、徐芳雄、林玉榮、趙
      永生、黃克勳於警訊中均證稱「丸山電子遊藝場」之店員並未告知如何兌換金
      錢等情，客人呂永瑋、游阿進、戴加斌、陳康安亦證稱在「丸山電子遊藝場」
      曾聽商家說不能賭博，櫃臺小姐亦告知不能換金錢等語，倘至「丸山電子遊藝
      場」消費之客人得持寄存卡與店家兌換現金，至少應有部分經警查獲之客人知
      悉如何兌換現金之情事，至證人蘇志葳於警訊中雖證稱，所換得之小鋼珠係向
      公司另外僱用之員工約在昌益加油站對面或其他地方以「寄珠卡」換回現金等
      語，然於同次訊問中復供稱店家並未告知要如何兌換金錢等情（見九十年偵字
      第三四八卷第一宗第一一九頁），於原審調查時則證述，在警訊中係違背事實
      陳述，因當時警察訊問之態度不佳，又要沒收鋼珠，所以才說一些氣話等語，
      核其所證述情節前後顯有矛盾，而未能認為於警訊中所證述情節為真實，是其
      於警訊中之證詞亦不足採。
（四）至扣押物即「小鋼珠」一百八十台（均含ＩＣ板）、點珠機台二台、玉貸機台
      一台及寄存卡四百九十一張、會員卡三十八張、代幣二萬八千二百五十枚、贈
      分卡三十五張，僅得證明被告丁○○有經營電動玩具店供人玩樂之行為；而監
      視器鏡頭二十一個、監視器螢幕二十一台、錄影機五台、錄影帶五捲則與被告
      等是否有從事賭博之行為欠缺關連性；另扣案之四萬六千元雖係警員自店內櫃
      檯抽屜內所查獲，然而該遊藝場之經營方式本即有現金之流動，公訴意旨認該
      等查扣之現金即係賭資一節，尚屬無據，是該查扣之金錢自不足作為被告等有
      賭博犯行之罪證，據此，上開扣押之物，實難作為不利於被告等之認定。
（五）綜上所述，公訴人所舉上開證據方法並不足以證明至「丸山電子遊藝場」消費
      之客人得以寄存卡與店家兌換金錢而為賭博之事實，此外，復查無其他積極證
      據足以證明被告等有何公訴人所指之常業賭博犯行，應認為被告丁○○、己○○、辛○○、甲○○、乙○○、壬○○、癸○○、庚○○、子○○、戊○○之
      犯罪尚屬不能證明，而為被告等無罪之諭知。
五、原審以不能證明被告犯罪，而為其無罪之諭知，經核原判決尚無違誤，檢察官仍
    執前詞上訴，指摘原判決不當，請求撤銷改判，核無理由，上訴應予駁回。
據上論斷，應依刑事訴訟法第三百六十八條，判決如主文。
本案經檢察官陳文琪到庭執行職務。
中      華      民      國      九十二      年    一    月    二十四    日
                              臺灣高等法院刑事第十六庭
                                  審判長法  官  許  增  男
                                        法  官  陳  孟  瑩
                                        法  官  周  煙  平
右正本證明與原本無異。
不得上訴。
                                        書記官  蕭  麗  珍
中      華      民      國      九十二      年    一    月    二十四    日


司法院資訊處製作；財團法人民間司法改革基金會備份。
